【裁判字號】    95,易,869
【裁判日期】    951227
【裁判案由】    竊盜
【裁判全文】
臺灣高雄地方法院刑事判決               95年度易字第869號
公  訴  人  臺灣高雄地方法院檢察署檢察官
被      告  乙○○
上列被告因竊盜案件，經檢察官提起公訴（95年度偵緝字第1010
號），本院判決如下：
    主  文
乙○○結夥三人，攜帶兇器竊盜，累犯，處有期徒刑拾月。扣案
之油壓剪貳把、鐵條拾支，均沒收。
    事  實
一、乙○○前因毒品案件，經本院以90年度易字第2269號判處有
    期徒刑7 月，其入監服刑後，於民國91年11月18日縮短刑期
    執行完畢。詎乙○○猶不知悔改，與甲○○、丁○○（由檢
    察官另行偵辦）共同基於意圖為自己不法所有之犯意聯絡，
    攜帶客觀上足以為兇器使用之油壓剪2 把、螺絲起子1 支及
    鐵條10支，於94年12月26日凌晨1 時許，由甲○○駕駛向不
    知情之陳靜芬所借得之車號E8-4990 號自小貨車，搭載丁○○、乙○○至高雄縣橋頭鄉○○村○○路○○道路（電桿編
    號：豐祥高分8 左5 、左6） ，由乙○○、甲○○利用鐵條
    攀上電線桿，以油壓剪各剪斷電線之一端，丁○○則在旁把
    風之分工方式，竊取台灣電力公司（下稱台電公司）所有之
    PVC 風雨電線138 公尺（價值約新臺幣《下同》2760元），
    得手後利用上開自小貨車載運並逃逸。嗣於同日凌晨1 時30
    分許，行經高雄縣橋頭鄉○○路○○道路，因行跡可疑為警
    盤查，甲○○及乙○○趁隙逃逸，並由員警在該貨車上扣得
    上開失竊電線（業已發還被害人）、乙○○及甲○○所有之
    油壓剪2 把、甲○○所有之鐵條10支、螺絲起子1 支等物。
二、案經台電公司訴由高雄縣政府警察局岡山分局報請臺灣高雄
    地方法院檢察署檢察官偵查起訴。
    理  由
壹、程序部分：
    本判決所引用之證據資料（詳後引證據），其中傳聞證據部
    分，縱無刑事訴訟法第159 條之1 至第159 條之4 或其他規
    定之傳聞證據例外情形，亦因被告及檢察官同意可作為證據
    使用，依刑事訴訟法第159 條之5 第1 項之規定，本院並審
    酌前開陳述作成時之情況均屬正常，且與本案相關之待證事
    實具有關連性，認為適當，應得為證據。
貳、實體部分：
一、訊據被告固不否認於案發之際，與甲○○、丁○○共同前往
    案發現場，而由甲○○下手剪取PVC 風雨電線138 公尺之事
    實，核與證人丁○○於本院審理、證人林彥宏於偵查及本院
    審理中、證人丙○○於警詢及本院審理中所證述之情節相合
    ，並有贓物認領保管單1 紙、照片14張附於警卷可稽（見高
    縣岡警偵移字第0940033845號卷第20頁、第27至33頁）。此
    外，復有油壓剪2 把、螺絲起子1 支及鐵條10支扣案可稽。
    被告雖辯稱：案發當天我有去現場，但是是甲○○爬上去剪
    的，丁○○在下面撿，我只是在旁邊看，而扣案的工具都不
    是我的云云（見本院卷第125 頁）。經查：被告於案發之際
    攜帶其所有之油壓剪1 把，爬上電線桿而與甲○○各剪斷電
    線一端，而油壓剪1 支是被告乙○○所有，另1 支是甲○○
    所有，鐵條則是甲○○所有之事實，業據證人即共同被告丁○○於本院審理時證述在卷（見本院卷第60頁、第61頁），
    再衡諸本件扣案之油壓剪共計2 把，果被告前揭所辯：下手
    剪斷電線僅甲○○1 人，其僅係在場把風，丁○○負責撿拾
    電線為真，則被告與甲○○、丁○○豈有攜帶油壓剪2 把至
    現場之理。況如僅由甲○○1 人負責下手剪斷電線，則其必
    須攀爬電線桿2 次，始能將電線剪斷，其作案時間，與被告
    亦參與剪斷電線相較，勢將多出一倍，是被告等人在人手充
    足之情形下，應無僅由甲○○1 人負責剪斷電線之必要。是
    被告前開所辯：其僅在場把風，未持油壓剪剪斷電線，扣案
    工具均非其所有云云，應係事後卸責之詞，不足採信。本件
    被告參與犯案之經過、工具何人所有等情，應以證人丁○○
    前開證述為可採。是本件事證明確，被告上開犯行，洵堪認
    定。
二、論罪科刑：
  (一)按「刑法第321 條第1 項第3 款之攜帶兇器竊盜罪，係以行
    為人攜帶兇器竊盜為其加重條件，此所謂兇器，其種類並無
    限制，凡客觀上足對人之生命、身體、安全構成威脅，具有
    危險性之兇器均屬之，且祇須行竊時攜帶此種具有危險性之
    兇器為已足，並不以攜帶之初有行兇之意圖為必要。螺絲起
    子為足以殺傷人生命、身體之器械，顯為具有危險性之兇器
    」，最高法院79年臺上字第5253號判例意旨可資參照。而
    本件扣案之油壓剪既可剪斷電線，足見其係質地堅硬、鋒利
    之物，客觀上足以對人之生命、身體安全構成威脅，自屬兇
    器。另螺絲起子、鐵條既均為金屬材質，如持以揮、刺，仍
    足對人之生命、身體安全構成威脅，亦屬兇器。次按竊盜或
    損壞電桿、電線、變壓器或其他供電設備者，依刑法之規定
    從重處斷，電業法第105 條定有明文。是被告乙○○攜帶兇
    器竊取臺電公司所有之電線，應依電業法第105 條之規定，
    論以刑法第321 條第1 項第3 款、第4 款之結夥三人、攜帶
    凶器加重竊盜既遂罪處斷。檢察官就被告所犯電業法部分，
    漏未論究，尚有未合，附此敘明。
  (二)又被告行為後，刑法第28條雖將「二人以上共同實施犯罪之
    行為者，皆為正犯」之規定，修正為「二人以上共同實『行
    』犯罪之行為者，皆為正犯」，而於95年7 月1 日施行，其
    差別在於陰謀犯、預備犯，於修法後並不構成共同正犯，然
    被告就前開竊盜犯行，與甲○○、丁○○間，非但有犯意之
    聯絡，且被告亦有行為之分擔，被告已著手犯罪行為之實行
    ，是不論依修正前、後刑法第28條之規定，均屬共同正犯，
    自不生新舊法比較問題，應逕依修正後刑法第28條規定，對
    被告論以共同正犯。
  (三)被告前因毒品案件，經本院以90年度易字第2269號判處有期
    徒刑7 月，其入監服刑後，於91年11月18日縮短刑期執行完
    畢之事實，有臺灣高等法院被告前案紀錄表1 份在卷可稽，
    其於前開有期徒刑執行完畢後5 年內，故意再犯本件有期徒
    刑以上之罪，不論依修正前之刑法第47條，或修正後之刑法
    第47條第1 項之規定，均構成累犯，對被告而言並無有利或
    不利之情形，自不生新舊法比較之問題，應逕依修正後之刑
    法第47條第1 項，論以累犯。
  (四)爰審酌被告乙○○竟與甲○○、丁○○聯手竊取他人財物，
    冀獲不法利益，所竊電線價值雖非至鉅，然可能造成案發地
    點附近農民因無電可用，而造成農作物鉅大之損失，其所為
    實有不該，惟考量被告坦認部分犯行，所竊得之財物業已返
    還予告訴人，犯罪所生危害稍有降低及其犯罪之手段、目的
    等其他一切情狀，量處如主文所示之刑。
三、沒收部分：
    油壓剪2 把為被告乙○○及共犯甲○○所有，鐵條10支則為
    共犯甲○○所有之事實，業據證人丁○○於本院審理時證述
    如前，且係供被告等人犯罪所用之物，爰依刑法第38條第1
    項第2 款，宣告沒收。至螺絲起子1 支雖係犯罪預備之物，
    然係車號E8-4990 號自小貨車車主陳靜芬所有之事實，亦經
    證人丁○○證述在卷（見本院卷第60頁），爰不宣告沒收，
    附此敘明。
據上論斷，應依刑事訴訟法第273 條之1 第1 項、第284 條之1
、第299 條第1 項前段，刑法第28條、刑法第321 條第1 項第3
款、第4 款、第47條第1 項、第38條第1 項第2 款，判決如主文
。
本案經檢察官戊○○到庭執行職務。
中    華    民    國    95    年    12    月    27    日
                  刑事第八庭  審判長法  官  李政庭
                                    法  官  王俊彥
                                    法  官  李育信
以上正本證明與原本無異。
如不服本判決，應於收受送達後10日內向本院提出上訴書狀。
中    華    民    國    95    年    12    月    27    日
                                    書記官  廖佳玲
附錄本案論罪科刑法條：
電業法第105 條（供電設備之竊盜或損壞）
竊盜或損壞電桿、電線、變壓器或其他供電設備者，依刑法之規
定從重處斷。
中華民國刑法第321條
犯竊盜罪而有左列情形之一者，處 6 月以上、 5 年以下有期徒
刑：
  一、於夜間侵入住宅或有人居住之建築物、船艦或隱匿其內而
      犯之者。
  二、毀越門扇、牆垣或其他安全設備而犯之者。
  三、攜帶兇器而犯之者。
  四、結夥三人以上而犯之者。
  五、乘火災、水災或其他災害之際而犯之者。
  六、在車站或埠頭而犯之者。
前項之未遂犯罰之。


司法院資訊處製作；財團法人民間司法改革基金會備份。
